【裁判字號】    95,訴,1330
【裁判日期】    950831
【裁判案由】    偽造文書等
【裁判全文】
臺灣桃園地方法院刑事判決              95年度訴字第1330號
公  訴  人  台灣桃園地方法院檢察署檢察官
被      告  甲○○
                    （另案於臺灣台東監獄泰源分監執行）
上列被告因偽造文書等案件，經檢察官提起公訴（95年度偵字第
9805號），本院判決如下：
    主  文
本件免訴。
    理  由
一、公訴意旨略以：被告甲○○於民國94年2、3月間某日，在桃
    園縣桃園市○○路與中正路路口，拾獲「賴達哲」所有之健
    保卡，遂意圖為自己不法所有，將之侵占入己。詎於同年5
    月21日因竊盜案件為警查獲後，為掩飾身分，竟於同（21）
    日晚間與翌（22）日，冒用「賴達哲」之名義，接續在桃園
    縣政府警察局桃園分局中路派出所、桃園分局之94年5 月21
    、22日警詢筆錄（包括權利告知欄、夜間訊問欄及被偵訊人
    欄）、權利告知證明、逮捕通知、口卡片影本、照片、扣押
    筆錄、扣押物品目錄表、酒精濃度測試表及本署95年5 月22
    日內勤訊問筆錄，偽造「賴達哲」之署名、捺印及應訊，表
    示已接受酒精測試、逮捕通知書及警方已踐行告知義務，並
    就警方相關詢問所為答覆之私文書，再交還於員警收執而行
    使，足生損害於警察及司法機關對刑事案件處理之正確性及
    「賴達哲」本人。因認被告甲○○涉犯刑法第216 條、第21
    0 條之行使偽造私文書罪、同法第337條之侵占遺失物罪。
二、按案件曾經判決確定者，應諭知免訴之判決，刑事訴訟法第
    302條第1款定有明文。又訴訟上所謂一事不再理之原則，關
    於實質上一罪或裁判上一罪，亦均有其適用，最高法院60年
    台非字第77號著有判例。
三、經查，被告甲○○於94年1 月間，在桃園市○○路與中正路
    口之便利商店前處，拾獲賴達哲所有之全民健保卡1 張，竟
    意圖為自己不法之所有，基於侵占遺失物之犯意，將該健保
    卡占為己有。復因竊盜案件經臺灣桃園地方法院檢察署通緝
    ，為免遭警查緝，乃背誦賴達哲之年籍資料，用以逃避追緝
    ，於94年5 月21日晚間10時30分許，在桃園市○○○街7 號
    旁之空地，因竊盜案件經警查獲時，乃基於基於偽造署押及
    行使偽造私文書之犯意，於當日晚間22時30分許起，接續在
    94年5 月21日、同年月22日警詢筆錄、指認口卡片、桃園縣
    警察局搜索、扣押筆錄、扣押物品目錄表、酒精濃度測試單
    、刑案查獲照片、94年5 月22日偵訊筆錄之文書上，偽造賴
    達哲之簽名及捺印；並在偵訊權利告知書、逕行逮捕通知書
    （通知本人、親友）之文書上偽造賴達哲簽名及捺印，分別
    用以表示賴達哲本人已接受逕行逮捕之意、因涉嫌竊盜案件
    ，被告知悉罪名及必須接受偵訊，並可以行使緘默、選任辯
    護人及請求調查有利證據等權利文書之法律用意證明，被告
    甲○○復將上開偵訊權利告知書、逕行逮捕通知書文書持以
    行使交回值勤警員，嗣被告遭警解送至檢察官處進行複訊，
    又接續在檢察官偵訊筆錄之受訊問人簽名欄上，偽簽賴達哲
    之簽名，均足生損害於賴達哲本人及司法機關對於偵審犯罪
    之正確性之犯行，業經臺灣桃園地方法院檢察署檢察官以94
    年度偵字第20265 號提起公訴及以95年度偵字第607 號移送
    併案審理，繫屬本院後，經本院於95年5 月5 日以95年度壢
    簡字第137 號簡易判決判處有期徒刑5 月，嗣於95年6 月9
    日確定，有本院95年度壢簡字第137 號簡易判決及臺灣高等
    法院被告前案紀錄表各1 份附卷可稽。
四、查被告行為後，刑法業於94年2 月2 日經總統以華總一義字
    第09400014901 號令修正公布，並於95年7 月1 日施行（下
    稱新刑法，修正前刑法下稱舊刑法），刑法施行法第1 條之
    1 亦於95年6 月14日經總統以華總一義字第09500085181 號
    令公布施行，參酌最高法院95年5 月23日刑事庭第8 次會議
    決議，新刑法第2 條第1 項之規定，係規範行為後法律變更
    所生新舊法律比較適用之準據法，於新刑法施行後，應適用
    新刑法第2 條第1 項之規定，為「從舊從輕」之比較。另於
    比較時應就罪刑有關之共犯、未遂犯、想像競合犯、牽連犯
    、連續犯、結合犯，以及累犯加重、自首減輕暨其他法定加
    減原因（如身分加減）與加減比例等一切情形，本於統一性
    及整體性原則，綜其全部罪刑之結果而為比較。而被告行為
    後，舊刑法第55條牽連犯之規定，業已刪除，則被告之犯行
    ，因行為後新法業已刪除牽連犯之規定，此刪除雖非犯罪構
    成要件之變更，但顯已影響行為人刑罰之法律效果，自屬法
    律有變更，依新法第2 條第1 項規定，比較新、舊法結果，
    仍應適用較有利於被告之行為時法律即舊法論以牽連犯。因
    之，經綜其全部罪刑之結果而為比較，以舊刑法有利於被告
    ，應一體適用舊刑法之規定。本件被告所犯侵占遺失物罪、
    行使偽造私文書罪間，有方法結果之牽連關係，應從一重之
    行使偽造私文書罪處斷，公訴人認係二罪，應分論併罰，容
    有誤認。惟本件公訴人起訴之犯罪事實與前揭本院判決確定
    之侵占遺失物、偽造私文書等事實完全相同，係同一時間、
    地點所犯之案件，是本件被告所犯業經判決確定，揆諸前開
    說明，本件爰不經言詞辯論，逕為諭知免訴之判決。
五、據上論斷，應依刑事訴訟法第302條第1款、第307條，判決
    如主文。
中      華      民      國    95   年   8   月   31   日
                  刑事第一庭  審判長法  官  曾淑華
                                    法  官  王耀興
                                    法  官  黃梅淑
以上正本證明與原本無異。
如不服本判決，應於判決送達後10日內向本院提出上訴狀（應附
繕本），上訴於臺灣高等法院。
                                    書記官  魏里安
中    華    民    國    95    年    9     月    1     日


司法院資訊處製作；財團法人民間司法改革基金會備份。
